【裁判字號】    97,上訴,628
【裁判日期】    970513
【裁判案由】    毒品危害防制條例
【裁判全文】
臺灣高等法院臺中分院刑事判決         97年度上訴字第628號
上  訴  人  臺灣臺中地方法院檢察署檢察官
上  訴  人
即  被  告  甲○○
選任辯護人  盧烽池律師
            沈炎平律師
上列上訴人因被告違反毒品危害防制條例案件，不服臺灣臺中地
方法院96年度訴字第3312號中華民國97年1月30日第一審判決（
起訴案號：臺灣臺中地方法院檢察署96年度偵字第20693號），
提起上訴，本院判決如下：
    主  文
上訴駁回。
    事  實
一、甲○○明知海洛因及甲基安非他命，分別為行政院公告管制
    之第一級毒品及第二級毒品，不得持有之，亦明知彭克昭於
    民國八十九年十月十一日晚上十一時許，在其位於臺中縣豐
    原市○○路二九三巷四八弄六號租屋處，交其保管之黑色提
    袋一只，內有第一級毒品海洛因十七包（驗餘淨重一百三十
    一．六一公克）、沾有海洛因殘渣之藥鏟五支、沾有海洛因
    殘渣之電子磅秤一台、第二級毒品甲基安非他命五包（驗餘
    淨重十五．一九四五公克），竟與彭克昭共同基於持有第一
    、二級毒品之犯意聯絡，自斯時起．同時持有上開第一級毒
    品海洛因、第二級毒品甲基安非他命，並放置在上址二樓之
    臥房內。嗣於八十九年十月二十三日下午四時四十分許，經
    警方持搜索票至上址搜索，在該址二樓臥房內，查扣第一級
    毒品海洛因十七包（驗餘淨重一百三十一．六一公克）、沾
    有海洛因之藥鏟五支、沾有海洛因之電子磅秤一台、第二級
    毒品甲基安非他命五包（驗餘淨重十五．一九四五公克），
    因而查悉上情。
二、案經臺中縣警察局霧峰分局、內政部警政署臺中港務警察所
    報請臺灣臺中地方法院檢察署檢察官偵查起訴。
    理  由
壹、證據能力部分：
    本案所引用之供述及非供述證據，均有證據能力：
一、被告以外之人於審判外向法官所為之陳述，得為證據，刑事
    訴訟法第一百五十九條之一第一項定有明文。本案被告以外
    之人，在臺灣臺中地方法院九十年度訴字第二三八七號、本
    院九十一年度上訴字第一四一八號、本院九十六年度重上更
    (一)字第十號刑事案件審理時，依法具結後向法官所為之陳述
    ，係屬被告以外之人於本案審判外向法官所為之陳述，渠等
    既係在公開審判之法庭上，經具結程序而為陳述，足以擔保
    渠等係在正當程序下的自由陳述，自均具有證據能力。
二、按被告以外之人於偵查中向檢察官所為陳述，除顯有不可信
    之情況者外，得為證據，刑事訴訟法第一百五十九條之一第
    二項定有明文。偵查中對被告以外之人（包括證人、鑑定人
    、告訴人、被害人及共同被告等）所為之偵查筆錄，或被告
    以外之人向檢察官所提之書面陳述，性質上均屬傳聞證據。
    惟現階段刑事訴訟法規定檢察官代表國家偵查犯罪、實施公
    訴，依法其有訊問被告、證人及鑑定人之權，證人、鑑定人
    且須具結，而實務運作時，檢察官偵查中向被告以外之人所
    取得之陳述，原則上均能遵守法律規定，不致違法取供，其
    可信度極高，職是，被告以外之人前於偵查中已具結而為之
    證述，除反對該項供述得具有證據能力之一方，已釋明「顯
    有不可信之情況」之理由，且於審判中已主張詰問該被告以
    外之人，而未獲詰問的機會外，不宜以該證人未能於審判中
    接受他造之反對詰問為由，即遽指該證人於偵查中之陳述不
    具證據能力。本案被告以外之人於偵查中經具結後向檢察官
    所為之陳述，均無事證證明檢察官在偵查時有不法取供之情
    形。被告及其選任辯護人亦無主張及釋明上開供述有何顯不
    可信之情況，揆諸上開說明，上開偵查中之證言，自具有證
    據能力。至於該證人於偵查中之證詞與法院審理時之證詞有
    不相符合之處，乃證據證明力取捨之問題，與證據能力無關
    。
三、按被告以外之人（包括證人、鑑定人、告訴人、被害人及共
    同被告等）於審判外之陳述，雖不符刑事訴訟法第一百五十
    九條之一至之四等四條之規定，而經當事人於審判程序同意
    作為證據，法院審酌該言詞陳述或書面陳述作成時之情況，
    認為適當者，亦得為證據；當事人、代理人或辯護人於法院
    調查證據時，知有刑事訴訟法第一百五十九條第一項不得為
    證據之情形，而未於言詞辯論終結前聲明異議者，視為有前
    項之同意，同法第一百五十九條之五定有明文。立法意旨在
    於傳聞證據未經當事人之反對詰問予以核實，原則上先予排
    除。惟若當事人已放棄反對詰問權，於審判程序中表明同意
    該等傳聞證據可作為證據；或於言詞辯論終結前未聲明異議
    ，基於尊重當事人對傳聞證據之處分權，及證據資料愈豐富
    ，愈有助於真實發見之理念，且強化言詞辯論主義，使訴訟
    程序得以順暢進行，上開傳聞證據亦均具有證據能力。本案
    所引用被告以外之人之其他供述證據，其性質雖屬證人於審
    判外的陳述，而為傳聞證據，且查無符合刑事訴訟法第一百
    五十九條之一至第一百五十九條之四等前四條之情形，然上
    開供述證據內容，業經本院審理時予以提示並告以要旨，且
    經檢察官、被告及辯護人表示意見。當事人及辯護人已知上
    述供述證據乃傳聞證據，且均於審判程序同意作為證據，本
    院審酌上開供述證據作成時，並無人情施壓或干擾，亦無不
    當取供之情形，認為以之作為本案之證據亦屬適當，而有證
    據能力。
四、除法律另有規定外，實施刑事訴訟程序之公務員因違背法定
    程序取得之證據，其有無證據能力之認定，應審酌人權保障
    及公共利益之均衡維護，刑事訴訟法第一百五十八之四定有
    明文。惟本案所引用之其他非供述證據，並無證據證明係實
    施刑事訴訟程序之公務員違背法定程序所取得，自應認均具
    有證據能力。
貳、認定犯罪事實所憑之證據及理由：
一、上揭事實，迭據被告甲○○於警詢、檢察官偵查、原審及本
    院審理時坦承不諱。此外，並有警方在被告甲○○位於臺中
    縣豐原市○○路二九三巷四八弄六號租屋處二樓查扣之白粉
    十七包、藥鏟五支、電子磅秤一台及顆粒五包扣案可資佐證
    。上開白粉十七包，經送法務部調查局以化色呈色法、氣相
    層析質譜儀分析法鑑驗結果，均含第一級毒品海洛因成分，
    合計淨重一三一．六一公克，純度百分之四十八．九八，純
    質淨重六十四．四六公克），有法務部調查局鑑定通知書在
    卷可證（詳八十九年度偵字第一七六八二號偵查卷第五五頁
    ）；上開藥鏟五支、電子磅秤一台，經送內政部警政署刑事
    警察局以呈色試驗法及氣相層析質譜分析法鑑驗結果，均檢
    出第一級毒品海洛因成分，有內政部警政署刑事警察局九十
    年一月十八日刑鑑字第五五六八號鑑驗通知書附卷可稽（詳
    八十九年度偵字第一七六八二號偵查卷第一二Ｏ頁）；上開
    顆粒五包，經送憲兵司令部刑事鑑識中心以氣相層析質譜分
    析法鑑驗結果，均檢出甲基安非他命成分，合計淨重十五．
    二五九Ｏ公克，驗餘淨重十五．一九四五公克，有憲兵司令
    部刑事鑑驗中心九十六年十二月十日安鑑字第Ｚ00000
    0000號鑑定書存卷可參（詳原審卷第一三Ｏ頁）。雖被
    告與其選任辯護人於本院分別答辯稱：本件被告僅係幫助彭
    克昭持有扣案之毒品，尚非以正犯持有之意思共同與彭克昭
    持有上揭毒品云云。惟查，被告已自承係受彭克昭之委託保
    管前開之毒品，並被告亦確知悉扣案毒品乃分別為第一級毒
    品海洛因與第二級毒品甲基安非他命，且被告所為又已屬持
    有毒品之犯罪構成要件行為，則被告無論於主觀之認識及客
    觀之行為，皆符持有毒品之正犯要件，其所為自非僅止於幫
    助彭克昭持有毒品，而係已進階至與彭克昭共同持有扣案毒
    品之犯行階段，被告此部分之所辯，自難予採憑。本件被告
    甲○○持有第一級毒品海洛因及第二級毒品甲基安非他命之
    事證明確，其犯行足堪認定。
二、公訴意旨雖認定被告甲○○係分別基於意圖販賣而持有第一
    級毒品海洛因、第二級毒品安非他命（應係甲基安非他命）
    之犯意，透過不詳管道取得扣案之第一級毒品海洛因、第二
    級毒品安非他命（應係甲基安非他命）而持有之，因認被告
    甲○○係分別涉犯毒品危害防制條例第五條第一項之意圖販
    賣而持有第一級毒品及同條第二項之意圖販賣而持有第二級
    毒品等罪嫌。惟查，意圖販賣而持有毒品與單純持有毒品，
    其基本社會事實均為非法持有毒品，惟前者持有毒品的同時
    ，存有販賣的意圖，而後者持有毒品的原因，則有受託保管
    、意圖施用而未及施用等諸端。是本案被告甲○○經警方查
    獲持有第一、二級毒品，固可認定被告甲○○有非法持有第
    一、二級毒品之事實，然若要認定被告甲○○係意圖販賣而
    持有第一、二級毒品，自應有積極證據證明被告甲○○持有
    第一、二級毒品的同時，確存有販賣的主觀意圖。而按犯罪
    事實應依證據認定之，無證據不得認定犯罪事實，刑事訴訟
    法第一百五十四條第二項，定有明文。又事實之認定，應憑
    證據，如未能發現相當證據，或證據不足以證明，自不能以
    推測或擬制之方法，以為裁判基礎（最高法院四十年臺上字
    第八六號判例參照）。又刑事訴訟法第一百六十一條第一項
    規定：檢察官就被告犯罪事實，應負舉證責任，並指出證明
    之方法。因此，檢察官對於起訴之犯罪事實，應負提出證據
    及說服之實質舉證責任（最高法院九十二年臺上字第一二八
    號判例參照）。公訴意旨就被告甲○○並非單純持有第一、
    二級毒品，而係意圖販賣而持有第一、二級毒品，所臚列之
    證據及指出證明之方法，不足為被告甲○○不利之積極證明
    ，且無從說服本院以形成被告甲○○確係犯意圖販賣而持有
    第一、二級毒品罪之心證，而有合理之懷疑存在，茲說明如
    下：
  (一)扣案之第一級毒品海洛因、第二級毒品甲基安非他命、藥鏟
    及電子磅秤，確係彭克昭於八十九年十月十一日晚上十一時
    許，攜至被告甲○○位於臺中縣豐原市○○路二九三巷四八
    弄六號租屋處，委託被告甲○○保管：
    1.被告甲○○於原審審理時堅詞否認有販賣第一、二級毒品
      之意圖，辯稱：扣案之第一級毒品海洛因、第二級毒品甲
      基安非他命、藥鏟及電子磅秤，係彭克昭於八十九年十月
      十一日晚上十一時許，攜至伊位於臺中縣豐原市○○路二
      九三巷四八弄六號租屋處，本欲將上開第一、二級毒品販
      售給伊，伊未加以購買，彭克昭即將上開毒品託伊暫為保
      管。然彭克昭外出後，隨即於翌日即八十九年十一月十二
      日凌晨四時五十分許，搭乘陳博為駕駛之車號六Ｐ－二六
      八號計程車，行經國道一號公路后里收費站北向處時，為
      警攔檢查獲等語（詳原審卷第十九頁），核與證人張登堯
      於原審審理時證稱：伊經過被告甲○○之介紹而認識彭克
      昭，依據伊的記憶，彭克昭自被告甲○○位於臺中縣豐原
      市○○路二九三巷四八弄六號租屋處要離開的時候，有寄
      放一個皮包在被告甲○○那裡等語（詳原審卷第九二至九
      四頁）；八十九年十月二十三日被查獲的前幾天，彭克昭
      有去被告甲○○上開租屋處，當時伊在三樓，被告甲○○
      要伊下去一樓，要伊將皮包拿去二樓，當時彭克昭有說這
      個皮包就放在被告甲○○那邊。伊在二樓有打開皮包，看
      到裡面有毒品等語（詳原審卷第九八頁）及證人即被告配
      偶陳敏慧於原審審理時證稱：警察到臺中縣豐原市○○路
      二九三巷四八弄六號搜索前一、二個星期某日晚上，彭克
      昭到伊家，在一樓客廳坐，被告甲○○介紹說他是「彭董
      」，伊倒茶給他之後，被告甲○○就要伊上去二樓，當時
      現場有伊、被告甲○○、張登堯、吳宗智、彭克昭，彭克
      昭好像有帶一個人。伊後來都在二樓看電視，期間好像張
      登堯有拿東西上來，說「嫂子我進去一下，放一下東西，
      是哥哥（指被告甲○○）要我拿上來的。」等語相符。而
      證人莊國平於臺灣臺中地方法院九十年度訴字第二三八七
      號刑事案件審理時證稱：伊在八十九年間，在臺中縣豐原
      市與被告甲○○同住的時候，有見過彭克昭一次。約在傍
      晚左右，當時有伊、甲○○、甲○○的太太、吳宗智在場
      ，彭克昭好像是自己坐計程車過來等語（詳上開刑事卷第
      七二、七三頁）；證人吳宗智於臺灣臺中地方法院九十年
      度訴字第二三八七號刑事案件審理時證稱：伊認識彭克昭
      ，也有在臺中縣豐原市○○路的住處見過彭克昭一次，時
      間是在八十九年十月二十三日被告甲○○被查獲的前幾個
      禮拜，彭克昭坐計程車和兩個朋友來，彭克昭來時，有伊
      、被告甲○○、莊國平及另外二個男的在場，彭克昭過來
      泡一下茶說要走，有寄放深色的包包，裡面裝什麼伊不知
      道，那天莊國平有在場，有看到彭克昭，莊國平何時離開
      ，伊沒有印象，甲○○的太太（指陳敏慧）本來也在泡茶
      ，有客人來她就上樓等語（詳上開刑事卷第七五、七六頁
      ）。雖渠等就彭克昭到被告甲○○租屋處的正確時間及當
      時在場之人為何，已無法明確記憶而陳述，然就彭克昭確
      實有至被告甲○○租屋處，並曾寄放包包之陳述，則分別
      與被告甲○○、證人張登堯、陳敏慧之陳述相互吻合，堪
      認被告甲○○陳述情節，尚非虛構之詞。
    2.雖臺灣臺中地方法院檢察署檢察官於八十九年十二月七日
      ，在臺灣臺中地方法院檢察署第十三偵查庭，命法警將彭
      克昭及另四名他案被告解送至該偵查庭，由被告甲○○指
      認彭克昭，被告甲○○稱上開五人內，並無彭克昭之人等
      情，有訊問筆錄及履勘現場筆錄在卷可證（詳八十九年度
      偵字第一七六八二號偵查卷第六二至六六頁）；同署檢察
      官於九十年三月二十二日，在同署候訊室，命法警將彭克
      昭及另十四名他案被告解送至該候訊室，由張登堯指認彭
      克昭，彭克昭無法自上開十五人內指認出彭克昭等情，亦
      有訊問筆錄及履勘現場筆錄在卷可證（詳八十九年度偵字
      第一七六八二號偵查卷第一三一至一三五頁），然被告甲
      ○○於原審審理時辯稱：伊於八十九年十二月七日，之所
      以佯稱無法指證孰為彭克昭，乃因伊遭移送臺灣臺中看守
      所附設勒戒處所接受觀察勒戒期間，曾與彭克昭處於同一
      舍房，彭克昭要求伊不要將其指認出來，伊才於該日向檢
      察官佯稱無法指認孰為彭克昭。而彭克昭確實認識伊，否
      則張登堯或吳宗智為何知悉彭克昭在臺灣臺中看守所附設
      勒戒處所接受觀察勒戒，並至該所寄送物品與彭克昭等語
      ；而證人張登堯於臺灣臺中地方法院九十年度訴字第二三
      八七號刑事案件審理時，亦證稱伊於九十年三月二十二日
      偵訊時，是故意認不出彭克昭等語（詳上開刑事卷第一一
      一頁）。惟查，被告甲○○或證人張登堯未能指證出彭克
      昭的原因未止一端，渠等因礙於情面或害怕報復，而不敢
      當面指認彭克昭，或根本不認識彭克昭，以致無法指認，
      均不無可能。重點在於若被告甲○○或證人張登堯確實認
      識彭克昭，則渠等在檢察官偵查中未能指認彭克昭，則必
      然另有隱情。
    3.經查，警方於八十九年十一月十七日，持搜索票至被告甲
      ○○位於臺中縣豐原社皮路二九三巷四八弄六號租屋處執
      行搜索，確實查扣彭克昭之護照及臺胞證各一本，有臺灣
      臺中地方法院檢察署搜索票、搜索扣押證明筆錄及彭克昭
      之護照、臺胞證在卷可證（詳八十九年度偵字第一七六八
      二號偵查卷第三六、三八、三九頁），而彭克昭確係於八
      十九年十月十一日入境臺灣地區，亦有法務部入出境資訊
      連結作業附卷可稽（詳原審卷第一三二頁）。且彭克昭係
      於八十九年十一月十二日四時五十分許，搭乘陳博為駕駛
      之車號六Ｐ－二六八號計程車，行經國道一號公路后里收
      費站北向處，為警攔檢查獲，當場在彭克昭身上及車內發
      現第一級毒品海洛因四小包、摻有海洛因之香煙三支、塑
      膠吸管一支、安非他命吸食器一組，同車者尚有徐元成、
      林素娥、陶竹玉等情，有內政部警政署國道公路警察局第
      三警察隊刑事案件報告書及彭克昭、徐元成、陳博為、林
      素娥及陶竹玉警詢之陳述可證（詳八十九年度偵字第一七
      六八二號偵查卷第六八至八十頁）存卷可參，足認被告甲
      ○○辯稱彭克昭於八十九年十月十一日晚上十一時許，將
      上開扣案之海洛因十七包、沾有海洛因殘渣之藥鏟五支、
      電子磅秤一台、甲基安非他命五包，連同護照及臺胞證託
      其保管，彭克昭於外出後，旋於翌日為警查獲等情，確與
      上開事證相互吻合。
    4.雖證人彭克昭陳稱其並不認識被告甲○○，其係於八十九
      年十月十二日，在國道一號后里收費站北向處為警查獲時
      ，將行李連同護照、臺胞證遺留在其所搭乘之計程車上，
      家人有報遺失等語（詳八十九年度偵字第一七六八二號偵
      查卷第四三、六四頁），然彭克昭係因涉嫌持有第一級毒
      品海洛因及施用第一、二級毒品所用之器具而為警當場查
      獲，衡情警方自會對車內所有物品、行李均依法加以查證
      ，且當時車上五人均同時到警局由警方製作警詢筆錄，殊
      難想像依當時的情況，彭克昭會有將行李遺留在上開計程
      車內之機會。且彭克昭既陳稱係將護照、臺胞證遺留在計
      程車內，且家人有報遺失等語。然經臺灣臺中地方法院函
      查結果，彭克昭遲至九十一年二月間止，均無申報護照遺
      失等情，亦有內政部警政署入出境管理局九十一年二月二
      十二日境信昌字第Ｚ○○○○○○○○○號函及外交部領
      事事務局九十一年二月二十五日領一字第Ｚ○○○○○○
      ○○○Ｏ號函在卷可證（詳該院九十年度訴字第二三八七
      號刑事卷第一一八、一一九頁），亦與彭克昭陳述情節有
      異，且一般人發現重要之護照證件遺失，必會立即申報遺
      失，焉有遺失一年多，猶未申報遺失之理。彭克昭上開陳
      述，顯係刻意迴避認識被告甲○○及委託被告甲○○保管
      本案扣案物品之事實，其目的無非在與被告甲○○劃清界
      線，並規避因持有上開毒品所需負擔之刑事責任。
    5.被告甲○○於臺灣臺中地方法院九十年度訴字第二三八七
      號刑事案件審理時陳稱：彭克昭是在八十九年十月十一日
      晚上八點多回到臺灣，他到伊的住處找伊聊天，把包包寄
      放在伊的這裡就走了，之後就被后里警方查獲吸毒送臺灣
      臺中看守所附設勒戒處所觀察勒戒，伊有拜託朋友張登堯
      、吳宗智去看他等語（詳上開刑事卷第四六頁）。而被告
      甲○○、彭克昭於觀察勒戒期間，並未同房，彭克昭於觀
      察勒戒期間，吳宗智曾於八十九年十月十九日，到臺灣臺
      中看守所寄送物品等情，有臺灣臺中看守所九十六年十一
      月十五日中所戒字第Ｚ○○○○○○○○○號函、調房資
      料明細表及員工消費合作社購物單在卷可證（詳原審卷第
      八三至八六頁）。觀諸被告甲○○雖未與彭克昭同房，然
      確實在八十九年十一月二十九日以後，與彭克昭同在臺灣
      臺中看守所附設勒戒處所孝舍觀察勒戒，足認被告甲○○
      陳稱彭克昭在觀察勒戒期間，與伊處於同一舍房，並要求
      伊不要將其指認出來之情，並非毫無可能。而被告甲○○
      陳稱曾拜託張登堯、吳宗智去臺灣臺中看守所探視彭克昭
      ，亦與上開原審函查結果相符，且吳宗智寄送物品時間為
      八十九年十月十九日，是在被告甲○○被警方查獲之前，
      被告甲○○亦無故意拜託吳宗智前往探視彭克昭，而製作
      其與彭克昭相識之假象的必要及可能性。顯見彭克昭陳稱
      其不認識被告甲○○乃虛偽之詞。
    6.綜此，被告甲○○陳稱扣案之第一級毒品海洛因、第二級
      毒品甲基安非他命、藥鏟及電子磅秤，確係彭克昭於八十
      九年十月十一日晚上十一時許，攜至其位於臺中縣豐原市
      ○○路二九三巷四八弄六號租屋處，委託其保管等情，堪
      信為真實。
  (二)公訴意旨另依被告甲○○使用之行動電話通聯顯示，被告甲
    ○○有疑似販賣及轉讓毒品予劉志宏及陳松益之行為，且上
    開行為業據證人劉志宏、陳松益於警詢、檢察官偵查及法院
    審理時坦認，而認定被告甲○○有販賣第一、二級毒品之意
    圖。然查：
    1.證人即承辦警員楊志源於本院九十一年度上訴字第一四一
      八號刑事案件審理證述：「這是檢察官主動偵查，我們依
      據檢察官所發交的通話紀錄清查，發現他們（劉志宏、陳
      松益）與甲○○有密集的通話，所以追查到劉志宏、陳松
      益出來的，後來經過他們的供述，才拿甲○○的相片讓他
      們指認。」；「（問：你證述的通聯紀錄資料，是在何處
      ？）我在原審時曾經向檢察官查詢過，檢察官說通聯紀錄
      不知放在那裡。」等語（詳上開刑事卷第五二至五三頁）
      。而臺灣臺中地方法院檢察署檢察官偵辦甲○○涉嫌販賣
      毒品與劉志宏、陳松益案件，並無上線監聽，故無監聽通
      話內容資料，經詢問臺中港務警察局刑事科小隊長劉宏淡
      ，據稱當時承辦該案時，係逐一清查甲○○之通聯紀錄，
      並就有煙毒前科之受話人一一訪談制作筆錄，並無上線監
      聽，故無監聽譯文可提供等情，亦有該署九十一年十月二
      十八日中檢盛肅九十偵一四九一八字第七四Ｏ九七號函在
      卷可證（詳上開刑事卷第六七頁）。是本案或可能係臺灣
      臺中地方法院檢察署檢察官指揮內政部警政署臺中港務警
      察局就行動電話通話記錄進行過濾比對而查獲。然遍觀全
      卷，並無相關通聯紀錄可考。而內政部警政署臺中港務警
      察局於本案並無執行通訊監察及留存電話記錄或依電話號
      碼查證而查得甲○○等情形，亦有該局九十六年三月十一
      日中港警刑字第Ｚ○○○○○○○○○號函卷足憑（詳本
      院九十六年度重上更【一】字第十號刑事卷第七一頁），
      是本案並無足證被告甲○○有疑似販賣及轉讓毒品予劉志
      宏及陳松益之行動通聯紀錄存在。
    2.證人劉志宏雖於九十年五月十六日檢察官訊問時，具結證
      述：「是的，（向甲○○）僅買一次（安非他命），是在
      八十七年七月十八日第一次毒品案之前，大約是在八十七
      年五月間，他約我在（臺中縣）豐原市○○路附近一間百
      姓公廟交易，該次購買二千元，我僅與他交易一次，所以
      記得很清楚。」等語（詳八十九年度偵字第一七六八二號
      偵查卷第一八八頁），然此已與證人劉志宏於警詢時證稱
      ：伊向被告甲○○購買安非他命的正確時間、地點均已忘
      記等情，並不相符。而證人劉志宏於臺灣臺中地方法院九
      十年度訴字第二三八七號刑事案件審理證稱：「（偵訊）
      是確實有這麼說，但是是我編的」、「那時我想交保（才
      講是甲○○賣的）」、「不認識（甲○○）」等語（見上
      開刑事卷第二四頁）；於本院九十一年度上訴字第一四一
      八號刑事案件審理時證稱：「我被捉到時，是警察要我這
      樣講的，而我在檢察官這樣說，是想要交保的」、「我不
      太認識他，我只有見過他一、二次」等語（詳上開刑事卷
      第五一頁）；於本院九十六年度重上更(一)字第十號刑事案
      件審理時證稱：「（問：是否認識被告甲○○？）一面之
      緣而已，八十九年的時候。」；「（偵訊）我想要交保，
      才這樣講。當時我這樣講不應該，是冤枉他。我與被告只
      有一面之緣而已，沒有向他購買安非他命。」等語（見上
      開刑事卷第八四頁）。以證人劉志宏前後齟語之證詞，且
      無其他事證佐證之情況，自難單以證人劉志宏之證詞，為
      被告確有販賣第二級毒品甲基安非他命之事證，亦難認定
      被告持有上開第二級毒品甲基安非他命的同時，有販賣之
      主觀意圖存在。
    3.證人陳松益固於警詢時證述曾於八十八年六、七月間，在
      臺中縣豐原市總督戲院門口，以五千元向被告甲○○購買
      海洛因二次等語（詳九十年度偵字第一四九一八號偵查卷
      第十頁背面）；然其於檢察官偵查時即改證稱：上開二次
      毒品錢還沒有給被告甲○○，是被告甲○○要給伊試吃等
      語（詳八十九年度偵字第一七六八二號偵查卷第二一三頁
      ）；於臺灣臺中地方法院九十年度訴字第二三八七號刑事
      案件審理時又改證稱：「是被告拿給我，不用錢，是被告
      送給我的，是八十八年幾月份我忘了，是在豐原市總督戲
      院交給我，共一次。」；「我記得一次，因為偵訊時我很
      迷糊，確實被告有送海洛因給我，約可以吸二、三次，量
      約Ｏ．四公克。」等語（詳上開刑事卷第二三頁）；於本
      院九十六年度重上更(一)字第十號刑事案件審理時證稱：「
      （問：是否曾經從被告甲○○處拿過海洛因？）沒有。」
      ；「（問：在九十年七月六日在臺中地檢偵訊中說認識被
      告甲○○，八十八年六月七月在總督戲院門口向他購買兩
      次毒品，你是還沒有錢給他，你說是被告甲○○給你試吃
      ？並說被告甲○○這兩次都是騎機車交給你，之後就騎車
      離開？你在偵查中所言是否實在？）我只知道是綽號而已
      ，我不知道他的名字。」；「（問：你在偵查中所說的人
      是否就是被告甲○○？）他的臉沒有那麼胖。」（見上開
      刑事卷第一二一至至一二二頁）。觀諸證人陳松益前後證
      詞，就轉讓或販賣、轉讓之次數及轉讓之時間等重要情節
      ，證述並非一致，復於本院該案審理時翻異前詞，證稱未
      曾從被告甲○○處拿過毒品，則其不利於被告甲○○的陳
      述是否屬實，應非無疑，亦難以證人陳松益之證詞，為被
      告甲○○確有販賣或轉讓第一級毒品海洛因之事證，更難
      認定被告甲○○持有上開第一級毒品海洛因的同時，有販
      賣之主觀意圖存在。
  (三)公訴意旨又以被告甲○○坦承扣案帳冊一本為其所有，而其
    中有記載「硬包、軟包」之暗語，與販賣海洛因、甲基安非
    他命所使之暗語相符，而認定被告有販賣第一、二級毒品之
    意圖。惟查：
    1.被告甲○○僅坦承扣案單張載有日期八十九年九月三十日
      之帳冊資料為其所有，否認「現金收支簿」之帳冊為其所
      有等語，本院將上開「現金收支簿」與被告甲○○於九十
      二年六月二十四日，在本院當庭書寫之字跡、臺灣銀行綜
      合存款印鑑卡、合作金庫活期儲蓄存款印鑑卡、八十九年
      九月三十日紙張原件及證人陳敏慧於九十二年六月二十四
      日，在臺灣高等法院臺中分院當庭書寫之字跡、郵政存簿
      儲金立帳申請書原件、書信（含信封）原件，送法務部調
      查局以照相放大、特徵分析及歸納比對等鑑定方法鑑定結
      果，先行排除「現金收支簿」的字跡為陳敏慧的字跡，而
      因「現金收支簿」的字跡與被告甲○○的字跡書寫式樣不
      一，建請再行提供被告甲○○平日書寫與「現金收支簿」
      字跡相關筆劃之筆跡資料原本再行鑑定等情，有法務部調
      查九十二年七月十八日調科貳字第Ｚ000000000
      0號鑑定通知書在卷可證（詳本院九十一年度上訴字第一
      四一八號刑事卷第一九七頁）；本院將被告甲○○另行補
      送之戶卡片原件、筆記本原件，連同之前送鑑資料，再送
      法務部調查局以照相放大、特徵分析及歸納比對等鑑定方
      法鑑定，該局將「現金收支簿」內第十五頁上綠色筆所書
      「進貨」、「軟」等字跡，編為甲一類鑑定資料，其餘字
      跡均編為甲二類鑑定資料。被告甲○○於九十二年六月二
      十四日，在本院當庭書寫之字跡、臺灣銀行綜合存款印鑑
      卡、合作金庫活期儲蓄存款印鑑卡、八十九年九月三十日
      紙張原件，其上字跡編為乙類鑑定資料，鑑定結果認為甲
      一類字跡與乙類字跡筆劃特徵相同，而本案提供參對之乙
      類字跡筆法多變，時而工整僵硬，時而潦草柔，待鑑甲
      二類字跡與乙類字跡中類同筆法（同屬工整僵硬者）之字
      跡有部分筆劃特徵相似，但由於同屬工整僵硬之乙類字樣
      過少，且相同特徵之質量不足，故無法肯定確認兩者筆跡
      之異同等情，有法務部調查局九十二年十月七日調科貳字
      第Ｚ0000000000號鑑定通知書及九十三年一月
      十六日調科貳字第Ｚ0000000000號函在卷可稽
      。然依上開鑑定結果，亦認定「現金收支簿」內第十五頁
      上綠色筆所書「進貨」、「軟」等字跡，其書寫式樣、運
      筆神態明顯異於該文件上之其他字跡。顯然該「現金收支
      簿」縱有被告甲○○的筆跡存在，亦非全部為被告甲○○
      的筆跡，是否足以認定該「現金收支簿」確為被告甲○○
      所有，尚有疑問。
    2.被告甲○○所有之單張日期為八十九年九月三十日的帳冊
      資料上，固有「軟一包」、「硬二包」、「硬一錢」之記
      載，而上開「現金收支簿」上，亦有「進貨軟碟」、「進
      貨硬碟」、「出貨軟碟」、「出貨硬碟」、「硬碟半錢」
      、「硬碟一錢」等記載，公訴意旨並認定上開記載即為販
      賣第一、二級毒品之「暗語」。然是否確為販賣毒品的「
      暗語」，不能僅憑臆測或推斷擬制，仍需再行舉證證明，
      本案既查無被告甲○○於上開帳冊記載之時間內，有任何
      販賣毒品的對象及事證存在，若單以該記載與電腦零件之
      單位、價格記載有異，即認定該記載實為販賣毒品之「暗
      語」，容有推斷之嫌。況且，若該記載確為販賣毒品之「
      暗語」，則理應認定被告甲○○已有販賣第一、二級毒品
      之犯行，若反將該記載作為認定被告甲○○僅有販賣第一
      、二級毒品意圖，尚無販賣第一、二級毒品之事實之證據
      ，實已相互矛盾。
  (四)公訴意旨再以扣案之物品有夾鏈空袋二大包、沾有海洛因殘
    渣之藥鏟五支、沾有海洛因殘渣之電子磅秤一台、研磨器一
    組，皆為販賣毒品之必需用品，且扣案之海洛因、甲基安非
    他命數量非少，而認定被告甲○○係意圖販賣而持有上開毒
    品。惟查，被告甲○○係受彭克昭委託而保管上開夾鏈空袋
    、藥鏟、電子磅秤、海洛因及甲基安非他命等物品，業如前
    述，則在無積極證據證明被告甲○○與彭克昭有販賣第一、
    二級毒品的犯意聯絡及行為分擔下，上開夾鏈空袋、藥鏟、
    電子磅秤縱有作為販賣毒品工具之嫌疑及扣案海洛因、甲基
    安非他命之數量多寡，均與被告甲○○無關，亦無從作為被
    告甲○○有販賣第一、二級毒品意圖之證據。至於研磨器的
    用途甚廣，被告甲○○雖經扣得研磨器一組，然以之認定被
    告甲○○有販賣第一、二級毒品之意圖，亦嫌速斷。
  (五)綜此，檢察官臚列之證據，僅足以認定被告甲○○確有持有
    第一級毒品海洛因及第二級毒品甲基安非他命之犯行，尚難
    認定被告甲○○有販賣第一、二級毒品之意圖存在，而有合
    理之懷疑，自難為被告甲○○有意圖販賣第一、二級毒品犯
    行之不利認定。
三、被告甲○○固曾自八十八年十一月中旬某日至八十九年一月
    三日及自八十九年六月中旬某日至同年十月二十二日，因施
    用第二級毒品甲基安非他命，經臺灣臺中地方法院於八十九
    年十二月十九日，以八十九年度易字第四Ｏ九五號判處有期
    徒刑六月，並於九十年一月二日確定，有該案刑事判決及臺
    灣高等法院被告前案紀錄表附卷可稽。被告甲○○的選任辯
    護人並認為被告甲○○涉犯本案持有第二級毒品甲基安非他
    命之事實，應為該案確定判決效力所及，而應諭知免訴之判
    決。然被告甲○○自承扣案之海洛因、甲基安非他命本係彭
    克昭欲出售與伊，因伊未加以購買，彭克昭始委託其代為保
    管，顯然被告甲○○會持有上開第一、二級毒品，係在彭克
    昭臨時委託保管時，始另行起意，與被告甲○○施用第二級
    毒品時，必然持有第二級毒品甲基安非他命，並無任何實質
    上或裁判上一罪關係，自亦無被該案確定判決效力所及之問
    題。
四、審判期日應調查之證據，係指該證據具有與待證事實之關聯
    性、調查之可能性，客觀上並確為法院認定事實適用法律之
    基礎，亦即具有通稱之有調查必要性者，故其範圍並非漫無
    限制，必其證據與判斷待證事實之有無，具有關連性，得以
    推翻所確認之事實，而為不同之認定，若所證明之事項已臻
    明確，即欠缺調查之必要性，或已無調查之可能性，即無再
    行調查之必要。被告甲○○於原審所選任之辯護人在本件原
    審聲請向東華大學函查被告甲○○有無參加該校電算中心「
    行政院科技人才培訓及運用方案資訊軟體人才培訓計劃」之
    「網路工程師班」，以證明被告甲○○具有電腦方面的專長
    ，而扣案帳冊內之八十九年九月三十日紙張上所載「軟包」
    、「硬碟」，均係指電腦用品，為被告甲○○販售電腦用品
    之記載，與毒品無關。然本案並無積極證據證明上開帳冊之
    記載，即為販賣毒品之「暗語」，無從作為被告甲○○不利
    之認定，業如前述，是上開證據之調查，已無調查之必要性
    ，附此說明。
五、綜上所述，本案事證明確，被告甲○○持有第一級毒品海洛
    因及第二級毒品甲基安非他命之犯行，洵堪認定。
參、論罪科刑及適用法律：
一、論罪及適用法律部分：
  (一)論罪部分：
    1.核被告甲○○所為，係犯修正前毒品危害防制條例第十一
      條第一項之持有第一級毒品罪及同條第二項之持有第二級
      毒品罪。
    2.公訴意旨認定被告甲○○係犯毒品危害防制條例第五條第
      一項之意圖販賣而持有第一級毒品罪及同條第二項之意圖
      販賣而持有第二級毒品罪，容有未洽，已詳如前述，惟起
      訴之基本社會事實相同，爰依法變更檢察官起訴所引應適
      用之法條。
    3.被告甲○○與彭克昭間，就持有第一、二級毒品犯行，有
      犯意聯絡及行為分擔，為共同正犯。
    4.被告甲○○以一持有行為，同時持有第一級毒品海洛因及
      第二級毒品甲基安非他命，同時觸犯修正前毒品危害防制
      條例第十一條第一項之持有第一級毒品罪及同條第二項之
      持有第二級毒品罪，為想像競合犯，爰依刑法第五十五條
      規定，從一重論以修正前毒品危害防制條例第十一條第一
      項之持有第一級毒品罪。
  (二)新舊法比較部分：
    1.被告甲○○行為後，毒品危害防制條例第十一條於九十二
      年七月九日修正公布，九十三年一月九日施行，修正後之
      毒品危害防制條例增列第四項「持有毒品達一定數量者，
      加重其刑至二分之一，其標準由行政院定之。」，而行政
      院於九十三年一月七日以院臺法字第Ｚ00000000
      0號令訂定發布轉讓持有毒品加重其刑之數量標準，該標
      準第二條規定，轉讓、持有第一級毒品達淨重五公克以上
      ，第二級毒品達淨重十公克以上者，加重其刑至二分之一
      。本案被告甲○○持有第一、二級毒品的數量，均達到轉
      讓持有毒品加重其刑之數量標準，依修正後之毒品危害防
      制條例第十一條第四項之規定，須加重其刑至二分之一，
      然依修正前毒品危害防制條例第十一條之規定，因無加重
      其刑之規定，自從無加重其刑，經比較新舊法之結果，以
      修正前毒品危害防制條例第十一條規定，較有利於被告甲
      ○○。
    2.被告甲○○行為後，刑法業於九十四年一月七日修正，同
      年二月二日公布，於九十五年七月一日施行，其中新法修
      正第二條、第二十八條、第三十三條之規定。按行為後法
      律有變更者，適用行為時之法律，但行為後之法律有利於
      行為人者，適用最有利於行為人之法律，現行刑法第二條
      第一項訂有明文。此條規定乃與刑法第一條罪刑法定主義
      契合，而貫徹法律禁止溯及既往原則，係規範行為後法律
      變更所生新舊法律比較適用之準據法，是刑法第二條本身
      雖經修正，但刑法第二條既屬適用法律之準據法，本身尚
      無比較新舊法之問題，應一律適用裁判時之現行刑法第二
      條規定，以決定適用之刑罰法律，先予辨明。又以本次刑
      法修正之比較新舊法，應就罪刑有關之共犯、未遂犯、想
      像競合犯、牽連犯、連續犯、結合犯，以及累犯加重、自
      首減輕暨其他法定加減原因（如身分加減）與加減例等一
      切情形，綜其全部罪刑之結果而為比較，最高法院九十五
      年五月二十三日，著有九十五年度第八次刑庭會議決議可
      資參照。經查：
    (1)按刑法條文雖經修正，但若僅屬單純之文字修飾，或將實
      務見解或法理明文化，而不涉及刑罰之輕重、構成要件之
      變更，或其他有利、不利於行為人之情形者，即無庸依刑
      法第二條第一項之規定比較新舊法，而應依一般法律適用
      原則，適用「裁判時法」處斷（最高法院九十五年十一月
      十七日第二十一次刑事庭會議決議意旨參照）。修正前刑
      法第二十八條：「二人以上共同『實施』犯罪之行為者，
      皆為正犯。」與修正後同條：「二人以上共同『實行』犯
      罪之行為者，皆為正犯。」之規定，二者在用語上固有不
      同，惟其修法理由乃在原「實施」一詞之範圍，在解釋上
      是否包括「陰謀共同正犯」及「預備共同正犯」存有爭議
      ，為杜爭議，明白宣示本條不包括「陰謀共同正犯」及「
      預備共同正犯」，但仍包括共謀共同正犯，乃將「實施」
      修正為「實行」，此觀諸立法理由說明即明，此部分法律
      修正後，既無有利、不利之情形，依照上開說明，應適用
      裁判時，即修正後刑法第二十八條規定（最高法院九十六
      年度臺上字第八二七號判決意旨參照）。
    (2)刑法第三十三條第五款規定，於九十四年一月七日修正、
      九十五年七月一日施行前之規定為：「罰金：一元以上。
      」與修正後之規定為：「罰金：新臺幣一千元以上，以百
      元計算之。」不同。比較新舊法結果，適用被告甲○○行
      為時之法律，即修正施行前之刑法第三十三條第五款規定
      ，對被告甲○○並無不利之情形。
二、原審以本案被告上揭共同持有第一級毒品與第二級毒品之事
    證明確，適用刑事訴訟法第二百九十九條第一項前段、第三
    百條，毒品危害防制條例第十一條第一項、第二項、第十八
    條第一項前段，刑法第二條第一項前段、第十一條、第二十
    八條、第五十五條、（修正前）第三十三條第五款，中華民
    國九十六年罪犯減刑條例第二條第一項第三款、第七條規定
    ，並審酌被告甲○○前有妨害兵役及毒品危害防制條例之刑
    事前案紀錄，有臺灣高等法院被告前案紀錄表在卷可證，堪
    認其品行不佳，並斟酌被告於犯案前曾擔任警察人員，職司
    警察勤務工作，其法治觀念及對相關法律規定的瞭解，已較
    一般人更為清楚，卻仍知法犯法，受彭克昭之委託，而與之
    共同持有第一級毒品海洛因及第二級毒品甲基安非他命，且
    持有第一級毒品海洛因之數量高達淨重一百三十一．六一公
    克以上、持有第二級毒品甲基安非他命的數量亦達淨重十五
    ．一九四五公克以上，無視於毒品對人體健康之戕害及國家
    杜絕毒品之禁令，惡性非輕，被告犯後雖坦承犯行，然初向
    檢察官表示毒品係彭克昭委託保管，卻又於指認過程中刻意
    迴避指認彭克昭，造成訴訟程序的延宕及司法資源浪費，並
    喪失追訴彭克昭犯行之最佳時機，難認犯後態度良好等一切
    情狀，量處如原審判決主文所示之刑，復以被告甲○○本件
    犯罪時間，係在九十六年四月二十四日以前，合於中華民國
    九十六年罪犯減刑條例規定基準日之前，且無該條例規定不
    予減刑之情形，而依該條例第二條第一項第三款之規定，減
    其宣告刑期二分之一。並說明扣案海洛因十七包（驗餘淨重
    一百三十一．六一公克）、藥鏟五支上之海洛因殘渣、電子
    磅秤一台上之海洛因殘渣，甲基安非他命五包（驗餘淨重十
    五．一九四五公克），分別為毒品危害防制條例第二條第二
    項規定之第一、二級毒品，是依同條例第十八條第一項前段
    規定，宣告沒收銷燬之。至鑑驗用罄之毒品部分，因已不復
    存在，自不為沒收之諭知。其認事用法核無違誤，量刑亦屬
    允當，被告上訴意旨指其係幫助持有第一級與第二級毒品而
    非共同持有第一級與第二級毒品云云，其此部分之答辯並無
    可採，已詳述如前，其上訴為無理由，應予駁回。至檢察官
    亦提起上訴，以下列之事由：
  (一)本案查獲之第一、二級毒品數量驚人，遠遠超過一般人所施
    用之數量，又有電子磅秤，顯見其持有係基於販賣之意圖。
    被告雖辯稱：係彭克昭所寄放等語，惟若被告所述屬實，則
    彭克昭將價值甚鉅之毒品寄放被告處，必與被告有極深之信
    任關係，否則焉將數量如此龐大且價值甚鉅之毒品寄放予被
    告。然被告卻稱：不知彭克昭電話及聯絡方式等語，顯不合
    理，復經本署檢察官於民國89年12月7日及90年3月22日，分
    別提解彭克昭在內之 5名人犯及張登堯命其指認何人係彭克
    昭，渠等均無法指認彭克昭係何人，有勘驗筆錄及偵查筆錄
    在卷可稽。顯見與彭克昭並不熟識，核與彭克昭於偵查中之
    證述相符。
  (二)又被告辯稱：渠當日無法指認彭克昭係因為彭克昭在看守所
    內要求被告不要將其指認出來云云，若被告所辯屬實，被告
    與彭克昭顯然有深厚交情，否則被告何以甘冒身陷意圖販賣
    而持有毒品重罪之危險，維護證人彭克昭而不為指認，況當
    時被告已明確指述上開毒品皆為彭克昭寄放，彭克昭既已為
    被告先前指述，又何需憂心被告當庭指認，縱被告不為指認
    ，彭克昭亦已深陷寄放毒品之嫌，被告先供述彭克昭寄放毒
    品，後又辯稱出於維護彭克昭而不為指認，被告先後行為顯
    然矛盾，有違常情。遑論，同日被查獲持有刀械之張登堯，
    於偵查中亦無法自15人中指認彭克昭，並坦認係受被告慫恿
    ，欲將罪責推卸給彭克昭等情。綜上，被告與彭克昭並非熟
    識，被告所辯顯為卸責之詞，無可採信。
  (三)至被告辯稱：「扣案毒品等物，係彭克昭拿到我家要我買，
    我不買，彭克昭暫時寄放」云云，然衡情販毒者何以需要隨
    身攜帶大量毒品、分裝袋、藥鏟、電子磅秤、研磨器等物品
    ，且自冒被查獲之風險至客戶家中兜售，再將隨身攜帶之大
    量毒品及販毒工具寄放於客戶家中，豈非自陷危險之中。倘
    為避免遭受查獲販毒，僅需寄放違禁物毒品即可，而扣案之
    空袋、夾鏈空袋、藥鏟、電子磅秤、研磨器等本身均非違禁
    品，亦非高價物品，可分處存放或丟棄後來日需要另買，應
    無一併寄放被告之必要，足認被告上開物品非彭克昭所有，
    而為被告販賣時所使用之工具，被告辯詞，顯為推諉之詞，
    並無可採。
  (四)被告於前案警詢、偵查中自承：帳冊1本為其所有，帳冊其
    中有記載「硬包、軟包」之暗語，非指海洛因、安非他命所
    使用之暗語，係被告從事電腦事業，記載「硬碟」、「軟碟
    」用品等語，然卻於本案原審審理中翻異其詞辯稱：該帳冊
    非渠所有，僅承認單張紙張之帳為渠所有云云，惟被告於前
    案中對於該帳冊是否為其所有等情，即屢次反覆供詞，既曾
    自承為渠所有，又曾自稱：不知帳冊為何人所有等語，被告
    之供詞前後矛盾，推諉脫罪之意圖甚明，且佐以法務部調查
    局92年10月7日調科貳字第09200354940號函（附於本院91年
    度上訴字第1418號卷第 207頁），以「甲一類字跡與乙類字
    跡筆畫特徵相同」，認扣案帳冊內部分字跡與被告字跡相符
    ，並以93年1月16日調科貳字第09300019310號函（附於本院
    91年度上訴字第1418號卷第 247頁），指出鑑定經驗及常理
    判斷，同一文件上出現 2人之字跡，或是兩種以上書寫式樣
    應是常態。該帳冊記載之字跡，既經前案以科學方式為筆跡
    鑑定，且經專業判斷為字跡筆畫相符，自毋庸再於本案中空
    言爭執該帳冊上筆跡非被告筆跡，被告之爭執顯然意圖延滯
    訴訟進行，浪費訴訟資源。又帳冊所載「硬碟」、「軟碟」
    倘為電腦用品，衡情「硬碟」、「軟碟」計算之單位數應非
    以「包」、「半錢」、「一錢」為單位，且「硬碟」、「軟
    碟」帳冊記載販售金額，亦與電腦市場「軟碟」僅需數百元
    之行情有違，再按89年10月2日帳冊之記載「剩軟碟1000×1
    ，自己手疼使用」等詞，電腦之「軟碟」如何作為醫療使用
    治療手疼，是該帳冊所載「硬碟」、「軟碟」絕非單純電腦
    用品之用語，綜上，該本帳冊實難謂非為被告所有，且其上
    記載之「硬碟」、「軟碟」、「包」、「半錢」、「一錢」
    ，應指坊間簡稱海洛因、安非他命及計算毒品單位之暗號，
    衡情販毒者在其記載販賣帳冊時，自無明確以毒品名稱標示
    項目，當會藉由代號作為掩飾之用，以防時候萬一被查獲時
    ，有飾詞狡卸犯行之機會與空間，而被告自承有電腦專才之
    背景，其偽以電腦用品「硬碟」、「軟碟」配合坊間毒品暗
    號作為販賣毒品記帳之用，亦自為當然之理。前開帳冊可證
    明被告持有前述第一級毒品海洛因及第二級毒品甲基安非他
    命之主觀犯意係意圖販賣而持有，如綜合其他事證判斷事實
    ，亦可進而認定該意圖販賣而持有毒品之階段行為提昇後之
    販賣毒品行為，是該帳冊證據之證據並非僅證明被告意圖販
    賣而持有上開毒品後，便與被告是否販賣毒品無關，乃是兩
    容之證據。該帳冊證據亦可供法院變更起訴法條為販賣毒品
    ，作為被告販賣毒品之證據，故應以該證據證明力與其他事
    證、情況證據來綜合判斷真正事實，是該帳冊之證據證明力
    本及於相容且互為階段犯行之「意圖販賣而持有毒品」犯行
    ，及提昇後之意圖販賣持有毒品進而為「販賣」毒品行為之
    犯行。
  (五)又扣案之海洛因總共分為17小包 (淨重131.61公克，毛重14
    0.2公克)、甲基安非他命毛重17.2公克等情，準此，則被告
    持有扣案包數及淨重重量龐大之毒品海洛因、甲基安非他命
    之目的，佐以與毒品同置大量空袋、夾鏈空袋，堪以確定係
    為供販賣之用，故被告基於意圖販賣而持有上開毒品犯行甚
    明。至被告辯稱：持有上開毒品係供己或他人施用或意圖轉
    讓他人等語，惟臺灣地區屬於海島型氣侯，天氣較為潮濕，
    根據The MerckIn dex（PublishedbyMERCK&CO.,INC.RAHWAY
    ,N.J., U.S.A 1989）第486頁之記載，海洛因若以鹽酸鹽及
    1 分子水的型態存在，可溶於兩份的水及11份的乙醇中。海
    洛因一般為白色結晶性粉末，保存條件受到溫度、光線、溼
    度等環境下影響，若要避免海洛因降解及受潮，保存條件通
    常溼度在百分之四十至百分之六十之範圍內（即較乾燥之環
    境下），如此可以減少海洛因降解之速率（臺灣高等法院95
    度年上重訴字第34號判決參照）。倘被告大量購入之目的果
    係供己或他人長期施用，按海洛因在司法機關大力查緝之下
    ，其價值與買賣風險均高，被告購入後必視若拱璧，以周密
    之方法保存、藏匿，然觀本件毒品扣案之情形，被告僅以普
    通之分裝袋包裝上開毒品，如此何能長期保存？又倘被告僅
    基於意圖轉讓而持有，實無須大量囤積毒品在住處增加被查
    獲或毒品變質之風險，是本案絕無大量囤積毒品只單純為供
    轉讓之情，於此等情況證據下，實務亦無此幽靈抗辯而得作
    輕罪之推定，上揭種種情況皆與常情不符，被告所辯反於常
    情之幽靈抗辯不可採信，足認被告所販入之海洛因、甲基安
    非他命已遠超過一般施用者之合理持有海洛因、甲基安非他
    命之數量，被告所辯系爭海洛因、甲基安非他命屬供己或他
    人施用，或意圖轉讓等情應不足採信。
  (六)本件除引用臺灣臺中地方法院檢察署96年度偵字第20693 號
    起訴書所載之有罪理由外，並有下述有罪理由，足供論證被
    告顯係意圖販賣而持有前揭第一級毒品海洛因及第二級毒品
    甲基安非他命犯行。
    1.被告於89年10月23日警詢中自承：帳冊是自己的等語。
    2.證人楊志源警員證述：劉志宏係自由陳述，伊據實紀錄成
      筆錄等語。而劉志宏、陳松益之警詢筆錄本有錄音帶，應
      係各附於劉志宏為被告之臺灣臺中地方法院檢察署90年度
      毒偵字第2744號卷內及附於陳松益為被告之同署90年度毒
      偵字第2608號、90年度毒偵字第3171號卷內，於同署89年
      度偵字第17682號、90年度偵字第14918號偵查中及臺灣臺
      中地方法院90年度訴字第2387號審理中，劉志宏對警詢所
      述內容供認筆錄係據實記載（前述90年度訴字第2387號，
      於90年11月 6日審理中，劉志宏陳稱：〈法官問劉志宏：
      提示90年 5月16日你自己警詢筆錄有何意見？〉我有講過
      這些話，但是我沒有向被告買，我怕被警察刑求等語）；
      而陳松益對警詢所述內容供認筆錄係據實記載，僅辯稱當
      時不知警察在問什麼等語（詳前述90年度訴字第2387號，
      於90年11月 6日審理中，陳松益陳稱：〈法官問陳松益：
      提示警詢筆錄為何你說是用5,000元代價買的『海洛因2次
      』？〉當時不知道警察在問什麼等語。），是前開警詢錄
      音帶固似因施用毒品案件歸檔而遺失未能長期保存，但並
      非警詢筆錄記載不實或劉志宏、陳松益有因警察不正方法
      取供而有不自由陳述之情形，自不能以錄音帶多年後因故
      未能引用，而否認該案證人劉志宏、陳松益於前揭警詢時
      證述內容之證據能力，任由該證人劉志宏、陳松益於事後
      審理中翻異前詞而無由評斷其翻異前詞之憑信性。
    3.在臺灣臺中地方法院90年度訴字第2387號，於91年 1月26
      日審理中證人楊志源證述：前開偵卷 143頁以下是渠根據
      通聯紀錄聯絡承辦檢察官的結果，檢察官說有附在施用毒
      品的卷裡。（法官問：甲○○販賣或轉讓毒品給陳松益、
      劉志宏案件如何查獲？）當時渠沒有把通聯紀錄放進去，
      但檢察官說有附在偵訊卷，是被告先被查獲，根據被告通
      聯紀錄進行交叉比對清查，與被告通聯而有毒品前科之人
      等語。雖該通聯紀錄未附卷，但臺中港警所（已改制臺中
      港務警察局）確實有對被告當時持用之行動電話號碼0000
      000000、0000000000號（詳見被告89年10月23日，在霧峰
      分局刑事組調查筆錄所留下之行動電話號碼），全面清查
      共同發受話通話紀錄，有莊國平（使用行動電話00000000
      00號）、林史軒、劉志宏（使用行動電話0000000000號）
      、黃瓊儀、蔡玉芬、蔡昆宏、陳松益（使用行動電話0000
      000000號）、林金標、賴永安等人清查表附於臺灣臺中地
      方法院檢察署89年度偵字第7682號卷內可稽，依情況證據
      、邏輯及該證人楊志源之具結證述內容，顯係因有前開通
      聯紀錄交叉比對才會查出劉志宏、陳松益，且該等通聯紀
      錄存在已有前揭證人楊志源證述明確，復經臺灣臺中地方
      法院檢察署回函確認，並無顯不可信之情事。而前案無罪
      判決固以臺中港警所回函卷宗內無通聯存卷，然而，通聯
      紀錄與監聽之內容並不相同，無進行監聽程序亦可查有雙
      向通聯紀錄。
    4.於臺灣臺中地方法院89年度易字第4095號被告甲○○違反
      毒品危害防制條例（施用毒品）案件，被告甲○○於89年
      12月12日下午 3時許審理中供稱：（法官問：對89年10月
      23 日所扣案之安非他命17.2公克及海洛因140.2公克、帳
      冊、電子秤、藥鏟、研磨器、夾鏈袋，有何意見？）只有
      帳冊、研磨器是我的，帳冊是記錄日常生活的，研磨器是
      磨藥用的，其餘是彭克昭寄放在伊住處的，伊不知道裡面
      是什麼東西等語。然而，於臺灣臺中地方法院90年訴字第
      2387號被告甲○○違反毒品危害防制條例（販賣、轉讓毒
      品）案件，被告甲○○於91年1月21日下午2時許審理中則
      轉而供稱：（法官問：對證物海洛因17小包淨重131.61公
      克、安非他命17.2公克、夾鏈空袋2大包、藥鏟5支、電子
      磅秤1台、研磨器1組有何意見？）東西都不是伊的云云，
      是被告甲○○於89年12月12日開庭後之40餘日，即在前開
      販賣、轉讓毒品案件91年 1月21日審理中，已空言否認研
      磨器為其所有，以圖卸其罪責，遑論被告甲○○在該案91
      年7月15日下午3時許審理中又供稱：（法官問：對證物海
      洛因17小包淨重131.61公克、安非他命17.2公克、夾鏈空
      袋2大包、藥鏟5支、電子磅秤1台、研磨器1組有何意見？
      ）安非他命是伊的，是吸食用的。海洛因不是伊的，其他
      均不是伊的云云。而被告甲○○前於89年10月23日，在霧
      峰分局刑事組警詢中業供承：（問：警方於你臥室〈二樓
      〉查獲海洛因140.3公克、安非他命17.2 公克、殘餘海洛
      因空袋1小包、空夾鏈袋2大包、藥鏟5支、電子秤1台、研
      磨器1組、帳冊1本〈詳搜索扣押筆錄〉，屬何人所有？）
      除帳冊是伊本人所有，其餘均是彭董的。（問：帳冊所記
      何物？軟包、硬包各代表什麼？）是記電腦零件的，軟包
      、硬包代表軟碟、硬碟等語。是被告甲○○在本院91年度
      上訴字第1418號，遲於91年9月10日下午3時許審理中，才
      對扣案證物表示：查獲的東西都不是我的云云及在本院96
      年度重上更(一)字第10號之96年7月5日審理中辯稱：「那東
      西不是我的。是彭克昭寄放在我那邊的。」等語，顯然不
      可採信，蓋該帳冊係 1本，是記錄日常生活用，日常生活
      並非僅1天，顯與被告於本案辯稱：只有89年9月30日是伊
      所寫之辯詞不符，其於前開警詢、審理中業明確供承帳冊
      1 本系伊所有，記錄日常生活用，軟包、硬包是軟碟、硬
      碟之代稱等語，堪信被告係為圖卸責，空言否認，而被告
      甲○○在本院91年度上訴字第1418號審理中，自承帳冊「
      89.09.30」伊寫的，證人陳敏慧證稱：該帳冊不是她寫的
      ，有看過莊國平拿過等語。證人莊國平證稱：未寫過該帳
      冊等語。再佐以：被告在本院91年度上訴字第1418號，於
      91年11月 1日法官訊問中自承：「（法官問：提示警詢筆
      錄，關於帳冊部分你供述：軟包、硬包是代表軟碟、硬碟
      是何意？〈提示偵17682卷第8頁至第10頁反面並告以要旨
      〉）我那時是有經營電腦，是事實。」等語。而被告又在
      本院91年度上訴字第1418號，於91年11月15日法官訊問中
      自承：「（法官問：提示警詢筆錄，這軟包、硬包代表何
      東西？〈提示〉）我那時有吸東西，也剛起床，頭昏昏我
      不知道。」等語。既經法院 2次注意此不利之證據，嗣為
      對此不利被告證據謀求解套，被告即由選任辯護人於91年
      12月 4日呈送法院聲請調查證據狀，否認帳冊為被告所有
      ，要求鑑定筆跡云云，然之前被告並無否認帳冊與其無關
      ，是於前述91年11月 1日、91年11月15日經法官追問才驚
      覺這帳冊亦需矢口否認。惟查該帳冊本係被告所使用，此
      由被告在本院91年度上訴字第1418號，於91年12月20日法
      官訊問中業已自承：「（法官問：提示扣案的帳冊內的89
      年 9月30日紙張是誰寫的？）是我寫的。」、「（提示扣
      案的帳冊內紙張上，軟包、硬碟是何意？）我那時賣電腦
      東西，軟包是指二、三十片磁片，我都包在一起。硬碟也
      是磁片的意思，是相同的東西」等語，查前開「89年9 月
      30日」紙張之內容，是記錄89年 9月30日之流水帳，格式
      有金錢單位，是將一般書局販售之會計帳冊撕下，屬於隨
      身攜帶之流水帳，內容有「阿平（軟 1包）1000元、阿平
      （硬2包）2000元、給慧敏、給阿妹（硬1錢）1600元、收
      梅姐貨款12000元、給阿志、收無牙貨款5000 元、還阿志
      及阿平、收小劉貨款12000元、和阿妹分紅利14000元、給
      阿妹貨款、買零食及飲料」。再查，前該單張紙係與帳冊
      及毒品等物一起在垃圾桶被警方搜索查獲，此據證人朴旋
      鳴、鄭元新警員在前揭91年度上訴字第1418號，於91年11
      月15日具結證述明確在卷。又前開單張紙張之內容載有與
      被告同住之「給慧敏」字樣，是以被告就該紙張無法一併
      否認係其所持有載用，便僅承認該單張紙係其所寫，而否
      認其之前業已承認之「帳冊 1本」（整本）係其所寫用之
      多次供述。而被告前開所辯「硬碟也是磁片的意思，是相
      同的東西。」，除有邏輯上如果均是磁片，便不必用不同
      代號代表之錯誤外，尚有硬碟係載在整本帳冊上，顯見本
      案除單張流水帳是被告所寫用之外，整本帳冊均是被告所
      持有寫用，且上記載其販入、販出毒品甲基安非他命、海
      洛因（軟碟、硬碟）之帳目。
    5.被告於91年12月4日之前，對於帳冊之陳述均是其所有供
      作電腦買賣紀錄用，嗣於91年12月 4日以後，才經某人教
      導後改稱僅有單張流水帳是其所寫，其餘非其所有，然由
      前開「(六) 4」詳述之事證及理由外，再觀之該帳冊之部分
      內容，與參酌證人陳慧敏於前揭案件中所證述之情節，堪
      信此扣案帳冊 1本，即是被告販賣毒品之專門會計記錄，
      而被告前為警員，知悉證據之利害關係，方才用所謂「軟
      包、硬包」及「軟碟、硬碟」為代號以掩人耳目，其實前
      揭單張流水帳內所載稱之「軟1包」，便是帳冊內之軟碟1
      包之縮寫，實際便是甲基安非他命 1包。且同該單張流水
      帳內所載稱之「硬1包」，便是帳冊內之硬碟1包之縮寫，
      實際便是海洛因1包。此外法務部調查局92年7月18日調科
      貳字第09200229950號鑑定通知書、92年10月7日調科貳字
      第0920035494 0號鑑定通知書、93年 1月16日調科貳字第
      09300019310號鑑定通知書（附於本院91年度上訴字第141
      8 號卷）均證明帳冊內筆跡有與被告筆跡特徵相符，堪信
      被告自91年12月 4日以後之空言否認帳冊非依所有等語，
      不可採信。綜此上述，若認販賣毒品犯行之認定須嚴謹，
      尚須有其他購毒者之人證證言補強，然而本案前述事證至
      少已足以證明被告係意圖販賣而持有前揭扣案第一級毒品
      海洛因及意圖販賣而持有前述扣案第二級毒品甲基安非他
      命之犯行。
    認原判決認事用法尚嫌未洽，指摘原判決不當。惟公訴人認
    被告涉有前揭意圖販賣而持有第一級與第二級毒品罪嫌所舉
    之證據資料，經本院調查審閱後，尚不足以形成不利被告之
    心證，此外，本院復查無其他積極證據足認被告有此部分所
    指之犯行，揆諸前揭法條及判例意旨，應為有利於被告之認
    定，原審以不能證明被告此部分之犯罪，惟與前述經論罪科
    刑之持有第一級與第二級毒品之部分，係基本社會事實同一
    ，而逕予變更起訴法條予以論罪科刑，經核認事用法，亦無
    不合，檢察官上訴意旨認應就被告此部分予以論罪科刑，而
    指摘原判決不當，經查為無理由，應予駁回。
肆、據上論斷，應依刑事訴訟法第三百六十八條，判決如主文。
本案經檢察官乙○○到庭執行職務。
中    華    民    國    97    年    5    月     13    日
            刑事第一庭  審判長法  官  陳  紀  綱
                              法  官  姚  勳  昌
                              法  官  張  智  雄
上列正本證明與原本無異。
被告就持有毒品部分不得上訴，檢察官得上訴。
如不服本判決應於收受送達後十日內向本院提出上訴書狀，其未
敘述上訴之理由者並得於提起上訴後十日內向本院補提理由書（
須按他造當事人之人數附繕本）。
                              書記官  謝  雅  惠
中    華    民    國    97    年    5    月     13    日
附錄論罪科刑法條全文：
毒品危害防制條例第十一條第一項、第二項
持有第一級毒品者，處三年以下有期徒刑、拘役或新臺幣五萬元
以下罰金。
持有第二級毒品者，處二年以下有期徒刑、拘役或新臺幣三萬元
以下罰金。


司法院資訊處製作；財團法人民間司法改革基金會備份。
